【裁判字號】    98,交聲,805
【裁判日期】    980930
【裁判案由】    交管條例聲異
【裁判全文】
臺灣板橋地方法院交通事件裁定         98年度交聲字第805號
原處分機關  交通部公路總局臺北區監理所
異  議  人
即受處份人  乙○○
代  理  人  甲○○
上列異議人即受處分人因違反道路交通管理處罰條例案件，對於
交通部公路總局臺北區監理所於中華民國97年2 月26日所為之自
裁字裁40-E00000000號裁決不服，聲明異議，本院裁定如下：
    主  文
異議駁回。
    理  由
一、原處分意旨略以：異議人即受處分人乙○○於民國96年3 月
    3 日18時06分許，駕駛其所有之車牌號碼9901-NT 號自用一
    般小客車，行經臺68線12.85 公里處，因「汽車行駛快速公
    路速度超過規定最高限速（未滿20公里）」之違規，為原舉
    發機關即新竹縣政府警察局交通隊員警，依採證照片，以竹
    縣警交字第E00000000 號舉發違反道路交通事件通知單（下
    稱系爭舉發通知單），以違反道路交通管理處罰條例第33條
    第1 項第1 款之規定逕行舉發，嗣原舉發機關將系爭舉發通
    知單送達予異議人，惟異議人未曾於應到案日期前提出申訴
    或繳納罰鍰，經原處分機關於97年2 月26日以自裁字裁40
    -E00000000號違反道路交通管理事件裁決書（下稱系爭裁決
    書），依道路交通管理處罰條例第33條第1 項第1 款及違反
    道路交通管理事件統一裁罰基準表及處理細則第43、44、67
    條規定，裁處罰鍰新臺幣（下同）4,500 元等語。
二、聲明異議意旨略以：伊未曾收到系爭舉發通知單，伊從未遷
    址，平時也有人在家，怎麼可能收不到，且郵局人員說並無
    違規單可領，豈可逕予裁處最高罰鍰。爰依法聲明異議，請
    求撤銷原處分，改處最低罰鍰云云。
三、按處理違反道路交通管理事件，有關文書送達之程序，依行
    政程序法之規定；又對於機關、法人、非法人之團體之代表
    人或管理人為送達者，應向其機關所在地、事務所或營業所
    行之。但必要時亦得於會晤之處所或其住居所行之；於應送
    達處所不獲會晤應受送達人時，得將文書付與有辨別事理能
    力之同居人、受僱人或應送達處所之接收郵件人員。前項規
    定於前項人員與應受送達人在該行政程序上利害關係相反者
    ，不適用之。應受送達人或其同居人、受僱人、接收郵件人
    員無正當理由拒絕收領文書時，得將文書留置於應送達處所
    ，以為送達；送達，不能依前2 條規定為之者，得將文書寄
    存送達地之地方自治或警察機關，並作送達通知書兩份，一
    份黏貼於應受送達人住居所、事務所、營業所或其就業處所
    門首，另一份交由鄰居轉交或置於該送達處所信箱或其他適
    當位置，以為送達。前項情形，由郵政機關為送達者，得將
    文書寄存於送達地之郵政機關。寄存機關自收受寄存文書之
    日起，應保存3 個月。此於違反道路交通管理事件統一裁罰
    基準及處理細則第5 條、行政程序法第72條第2 項、第73條
    、第74條分別規定甚明。再按民事訴訟文書之寄存送達，依
    民事訴訟法第138 條第2 項規定，自寄存之日起，經10日發
    生效力，此因應受送達人未必能即時領取訴訟文書而知悉其
    內容，故特設此規定以保障其權益。行政程序法雖未如前述
    民事訴訟法增設第138 條第2 項規定，但基於保障應受送達
    人權益之同一理由，解釋上應認為有上開規定之類推適用（
    臺灣高等法院95年度交抗字第751 號裁定意旨參照）。另按
    受處分人，不服第8 條主管機關所為之處罰，得於接到裁決
    書之翌日起20日內，向管轄地方法院聲明異議；次按交通法
    庭認聲明異議不合法律上之程式或其異議權已經喪失者，應
    以裁定駁回之，道路交通管理處罰條例第87條第1 項、道路
    交通案件處理辦法第18條前段分別定有明文。故受處分人自
    應於上開規定之期間內向法院聲明異議，倘受處分人逾期異
    議，即於法不合，法院自應裁定駁回。
四、經查：
(一)、異議人於96年3 月3 日18時6 分許，駕駛其所有之車牌號碼
    9901-NT 號自用一般小客車，行經臺68線12.85 公里處，因
    「汽車行駛快速公路速度超過規定最高限速（未滿20公里）
    」之違規，為原舉發機關依採證照片，以系爭舉發通知單，
    認其違反道路交通管理處罰條例第33條第1 項第1 款之規定
    逕行舉發，嗣原舉發機關將系爭舉發通知單送達予異議人，
    惟異議人未曾於應到案日期前提出申訴或繳納罰鍰，經原處
    分機關於97年2 月26日系爭裁決書，依道路交通管理處罰條
    例第33條第1 項第1 款及違反道路交通管理事件統一裁罰基
    準表及處理細則第43、44、67條規定，裁處罰鍰4,500 元等
    情，此有該舉發通知單、裁決書等件附卷可稽；另依異議人
    之聲明異議狀內所載之上述理由，顯見其對於曾有如附表所
    示之違規事實，核無爭執，已堪為認定。
(二)、異議人固以前揭情詞置辯。惟查，原處分機關將系爭裁決書
    交由新莊郵局寄送，新莊郵局人員遂於97年3 月3 日12時40
    分，因不獲會晤本人，已將系爭裁決書交與有辦別事理能力
    之同居人即異議人之爺爺甲○○簽收在案，此有原處分機關
    寄發裁決書之送達證書1 紙（詳見本院卷第9 頁）在卷可稽
    ，且該送達處所即「臺北縣新莊市○○街152 巷42號6 樓」
    ，係為異議人之設籍地址，亦有全戶戶籍資料查詢結果存卷
    可參，是系爭裁決書業已合法送達予受處分人。則受處分人
    如對原處分機關之系爭裁決不服欲提起異議，依照上述說明
    ，其20日之合法提出異議期間，自收受裁決書之翌日起算即
    自97年3 月4 日起算20日，並依據法院訴訟當事人在途期間
    標準第4 條第1 項第3 款之規定，加計應扣除之在途期間2
    日後，合法之聲明異議日於97年3 月26日屆滿，惟異議人卻
    遲至98年3 月26日始向原處分機關提出聲明異議狀，此有原
    處分機關收受上揭聲明異議狀之收文章戳（詳見本院卷第4
    頁）可憑，核已逾20日之法定期間。
(三)、從而，本件異議人聲明異議，顯不合法律上之程式，且無從
    命其補正，揆諸前揭說明，其異議為不合法，應予駁回。
據上論斷，應依道路交通案件處理辦法第18條前段，裁定如主文
。
中    華    民    國    98    年    9     月    30    日
                  交通法庭法  官  饒金鳳
以上正本證明與原本無異。
如不服本裁定應於送達後5日內向本院提出抗告狀。
                          書記官  王春森
中    華    民    國    98    年    9     月    30    日


司法院資訊處製作；財團法人民間司法改革基金會備份。
